臺灣臺北地方法院刑事裁定            100年度聲判字第146號
聲  請  人  黃越勝
代  理  人  郭芷妤律師
被      告  楊貴如
上列聲請人因告訴被告詐欺案件，不服臺灣高等法院檢察署檢察
長駁回再議之處分（一○○年度上聲議字第三三二九號，原不起
訴案號：臺灣臺北地方法院檢察署一○○年度偵字第四三四二號
），聲請交付審判，本院裁定如下：
    主  文
聲請駁回。
    理  由
一、按告訴人不服上級法院檢察署檢察長或檢察總長認再議為無
    理由而駁回之處分者，得於接受處分書後十日內委任律師提
    出理由狀，向該管第一審法院聲請交付審判。法院認為交付
    審判之聲請不合法或無理由者，應駁回之，刑事訴訟法第二
    百五十八條之一、第二百五十八條之三第二項前段分別定有
    明文。本件聲請人即告訴人黃越勝（下稱聲請人）以被告楊
    貴如涉犯詐欺罪嫌，向臺灣臺北地方法院檢察署（下稱臺北
    地檢署）檢察官提起告訴，經臺北地檢署檢察官於民國一○
    ○年二月二十八日以一○○年度偵字第四三四二號不起訴處
    分書為不起訴處分後，聲請人不服，聲請再議，經臺灣高等
    法院檢察署（下稱高檢署）檢察長於一○○年五月十一日以
    一○○年度上聲議字第三三二九號認再議無理由而駁回再議
    之聲請後，該署處分書於一○○年五月十七日送達聲請人，
    聲請人即於同年月二十五日委任律師具狀向本院聲請交付審
    判等情，業經本院調閱上開卷宗核閱無訛，並有聲請人所提
    刑事聲請交付審判狀上本院收狀戳日期可稽，則揆諸前揭規
    定所示，聲請人向本院提起本件聲請，在程序上即屬適法，
    合先敘明。
二、聲請人原告訴意旨略以：被告楊貴如原為聲請人之特別助理
    ，因工作業務而知悉聲請人有國內外資金調度之需求，竟基
    於為自己不法之所有，於民國九十九年四月間，向聲請人佯
    稱若聲請人將所需資金先匯入被告海外帳戶，再轉匯至聲請
    人所設立之海外公司帳戶，即可節稅云云，致聲請人陷於錯
    誤，先於九十九年四月二十八日，由被告陪同，前往新加坡
    之渣打國際商業銀行股份有限公司（下稱渣打銀行）開立帳
    號第0000000000號帳戶，並於同年五月二十四日
    設立「Ｓｈｉｎｉｎｇｔｕｒｂｏ  Ｃｏ.,Ｌｔｄ」（下稱
    Ｓｈｉｎｉｎｇｔｕｒｂｏ公司）之境外公司，嗣聲請人分
    別於九十九年六月十七日、七月一日，自其所有上揭渣打銀
    行帳戶，匯款美金（下同）二十四萬五千元、五十萬元至被
    告所有渣打銀行帳號第0000000000號帳戶，詎被
    告取得上揭款項後，僅於九十九年六月二十一日、七月二日
    分別匯款二十四萬四千四百八十元、二十三萬四千六百零一
    點二五元，至聲請人所設立之上揭Ｓｈｉｎｉｎｇｔｕｒｂ
    ｏ公司臺灣帳戶，嗣聲請人發現被告所匯入之款項與聲請人
    匯至被告帳戶之款項不符，數度要求被告出面說明並歸還款
    項，被告竟避不見面。因認被告涉有詐欺、侵占及背信等罪
    嫌云云。
三、本件聲請交付審判意旨詳如附件「刑事聲請交付審判狀」所
    載。
四、按刑事訴訟法第二百五十八條之一規定聲請人得向法院聲請
    交付審判，係對於「檢察官不起訴或緩起訴裁量權」制衡之
    一種外部監督機制，法院僅就檢察官所為不起訴或緩起訴之
    處分是否正確加以審查，以防止檢察機關濫權，依此立法精
    神，同法第二百五十八條第三項規定法院審查聲請交付審判
    案件時「得為必要之調查」，其調查證據之範圍，自應以偵
    查中曾顯現之證據為限；而同法第二百六十條對於不起訴處
    分已確定或緩起訴處分期滿未經撤銷者得再行起訴之規定，
    其立法理由說明該條所謂不起訴處分已確定者，包括「聲請
    法院交付審判復經駁回者」之情形在內，是前述「得為必要
    之調查」，其調查證據範圍，更應以偵查中曾顯現之證據為
    限，不得就聲請人新提出之證據再為調查，亦不得蒐集偵查
    卷以外之證據，否則，將與刑事訴訟法第二百六十條之再行
    起訴規定，混淆不清，亦將使法院僭越檢察官之職權，而有
    回復「糾問制度」之虞；且法院裁定交付審判，即如同檢察
    官提起公訴使案件進入審判程序，是法院裁定交付審判之前
    提，必須偵查卷內所存證據已符合刑事訴訟法第二百五十一
    條第一項規定「足認被告有犯罪嫌疑」而檢察官應提起公訴
    之情形，亦即該案件已經跨越起訴門檻，否則，縱或法院對
    於檢察官所認定之基礎事實有不同之判斷，但如該案件仍須
    另行蒐證偵查始能判斷應否交付審判者，因交付審判審查制
    度並無如同再議救濟制度得為發回原檢察官續行偵查之設計
    ，法院仍應依同法第二百五十八條之三第二項前段之規定，
    以聲請無理由而裁定駁回。
五、本件被告雖坦承於九十九年六月二十一日、同年七月二日自
    其所有渣打銀行帳號第0000000000號帳戶分別匯
    款二十四萬四千四百八十元、二十三萬四千六百零一點二五
    元，至聲請人所設立之上揭Ｓｈｉｎｉｎｇｔｕｒｂｏ公司
    臺灣帳戶之事實，惟堅詞否認其有何詐欺之犯行，辯稱：被
    告與聲請人原係男女朋友關係，然近年來經被告多次提出分
    手要求，兩造已於九十九年四月分手；聲請人曾允諾贈與被
    告金錢並清償被告前代公司墊付之週轉資金，惟均未履行，
    本件係聲請人告知匯入被告帳戶內之部分款項係提供被告使
    用等語。經查：
  (一)被告任職美聯建設股份有限公司（下稱美聯公司）期間（九
    十六年一月至九十九年五月）除擔任聲請人之特別助理外，
    並與聲請人為男女朋友之同居關係，業據被告供明在卷，並
    有被告提出聲請人所書寫之往來信件及聲請人於九十九年五
    月一日所具之切結書影本等件附卷可稽（臺北地檢署一百年
    度偵字第四三四二號卷【下稱偵查卷】第九頁、第十九頁至
    第二十三頁參照），觀諸信件內容以「老公、老婆」為稱謂
    ，足認被告於任職美聯公司期間內，除擔任聲請人之特別助
    理外，並與聲請人為男女朋友關係。
  (二)被告於九十六年三月十五日，由聲請人擔任見證人，與美聯
    公司簽訂「借名登記同意書」，同意美聯公司將臺北市○○
    區○○段四小段第二七七號土地及其上建號第○三四八一號
    之建物（下稱系爭房地）借名登記於被告名義下，被告另於
    九十七年八月二十八日與美聯公司簽訂合建契約書，由被告
    提供土地，美聯公司提供資金及技術，共同合作興建房屋，
    並由被告出售土地，美聯公司出售房屋，雙方進行合建銷售
    事宜一節，有借名登記同意書、合建契約書等件影本在卷足
    憑（偵查卷第十至十六頁參照），又被告於九十九年五月間
    離職後，聲請人於九十九年五月二十七日歸還被告所有合作
    金庫商業銀行埔墘分行帳號第0000000000000
    號、長春分行帳號第0000000000000號、板信
    商業銀行八德分行帳號第00000000000000號
    、臺灣土地銀行新店分行帳號第000000000000
    號等帳戶存摺四本及被告所有印章一枚等情，有聲請人及被
    告均親自簽名之「楊貴如（存摺＋印章）歸還明細表」影本
    一紙在卷可稽（偵查卷第二十四頁參照），足認被告與聲請
    人及美聯公司間除有金錢往來關係外，尚存有民事法律關係
    無誤，且被告所辯其為美聯公司人頭帳戶乙情，尚非無據。
  (三)聲請人雖指稱係被告向聲請人佯稱將資金匯入被告海外帳戶
    ，再轉匯至聲請人所設立之海外帳戶即可節稅，致聲請人因
    而陷於錯誤匯款一節，證人即美聯公司聲請人秘書李秋宜證
    稱：公司的會計跟出納另有他人負責等語（臺北地檢署九十
    九年度他字第一○四八○號卷第三七頁參照），衡諸美聯公
    司為建設公司，以公司財力與人力資源豐厚之優勢，聲請人
    對於公司之稅務規畫本應諮詢專業會計人員，縱認被告確曾
    告知聲請人將資金匯入被告海外帳戶後再轉匯至聲請人所設
    海外公司帳戶即可合法節稅等語，然聲請人公司有其他會計
    人員可供諮詢再評估被告所述內容是否屬實，尚難據認聲請
    人因被告施以詐騙手段而陷於錯誤。
  (四)聲請人於九十九年六月十七日、七月一日，自其所有上揭渣
    打銀行帳戶，分別匯款二十四萬五千元、五十萬元至被告所
    有渣打銀行帳號第0000000000號帳戶，被告取得
    上揭款項後，分別於九十九年六月二十一日、七月二日匯款
    二十四萬四千四百八十元、二十三萬四千六百零一點二五元
    ，至聲請人所設立之上揭Ｓｈｉｎｉｎｇｔｕｒｂｏ公司臺
    灣帳戶等節，被告所不爭執，被告前述第一筆匯款有二十元
    之差額，第二筆匯款有二十六萬五千三百九十八點七五元之
    差額，若被告確有詐欺、侵占、背信之不法意圖及主觀犯意
    ，何須於取得上開款項後，再轉匯至聲請人公司？足認上開
    差額除係銀行所扣除之手續費外，被告主觀上認知係聲請人
    所允諾贈與之金錢，或取償前所墊付公司之週轉資金，或聲
    請人所給付之佣金報酬，並無不法所有之意圖，尚難憑此遽
    以詐欺、侵占或背信罪相繩。至聲請人聲請調查證人黃珮安
    ，以證明被告究係基於與聲請人之借貸關係或基於主觀上清
    償代墊款而不歸還抑或一開始計畫之詐欺結果，本件聲請人
    無法取回全部匯款金額，始對被告提出詐欺告訴，然尚難僅
    以聲請人之錯誤節稅判斷，造成事後未收回全部匯款金額，
    即遽認聲請人匯款之初，被告即具詐欺之不法故意。是以本
    案應屬雙方之民事糾葛，宜循其他途徑解決，尚與刑責無關
    。本件不起訴書、處分書證據取捨並無何違背經驗法則、論
    理法則及證據法則，聲請人聲請交付審判為無理由。
六、綜上所述，聲請人於偵查中所提出之上開證據，既無從為被
    告有罪之佐證，復無其他積極證據足認被告有何詐欺取財之
    犯行，堪認原檢察官將本案處分不起訴、高檢署檢察長駁回
    聲請人聲請再議之處分，均屬正當，聲請人仍執前詞指摘原
    處分不當，求予裁定交付審判，洵無理由，應予駁回。
七、依刑事訴訟法第二百五十八條之三第二項前段，裁定如主文
    。
中    華    民    國   100    年    7     月    29    日
                  刑事第九庭審判長法  官  林怡秀
                                  法  官  鄭富城
                                  法  官  徐淑芬
本件正本證明與原本無異。
本裁定不得抗告。
                                  書記官  劉郅享
中    華    民    國   100    年    7     月    29    日